【裁判字號】    97,訴,996
【裁判日期】    971006
【裁判案由】    毒品危害防制條例
【裁判全文】
臺灣臺北地方法院刑事判決               97年度訴字第996號
公  訴  人  臺灣臺北地方法院檢察署檢察官
被      告  甲○○
                    （另案執行中）
選任辯護人  謝清昕  律師
            劉育志  律師
上列被告因毒品危害防制條例案件，經檢察官提起公訴（97年度
偵字第3784號），本院判決如下：
    主  文
甲○○販賣第二級毒品，累犯，處有期徒刑柒年陸月；犯罪所得
新臺幣參仟元沒收，如全部或一部不能沒收時，以其財產抵償之
。
其餘被訴部分均無罪。
    事  實
一、甲○○前因侵占案件，於民國九十三年二月二十四日，經本
    院以九十二年度易字第二０二七號判處有期徒刑三月，如易
    科罰金以銀元三百元折算一日；同年六月二十九日，經臺灣
    高等法院以九十三年度上易字第五六四號判決上訴駁回確定
    ，九十三年八月二十六日易科罰金執行完畢結案。竟不知悔
    改，明知安非他命為毒品危害防制條例第二條第二項第二款
    所規定之第二級毒品，依法不得販賣，仍基於意圖營利之犯
    意，於九十六年十二月十四日晚上八時三十七分許，接獲由
    乙○○自0000000000號行動電話傳送至甲○○所
    使用之000000000號行動電話，詢問其有無安非他
    命現貨之簡訊後，即於同日晚間某時，駕車至臺北市○○街
    乙○○住處附近，以新臺幣三千元之價格，販賣一包安非他
    命予乙○○。
二、案經臺北縣政府警察局蘆洲分局報請臺灣臺北地方法院檢察
    署檢察官偵查起訴。
    理  由
壹、證據能力部分：
  一、按通訊保障及監察法第五條第二項前段雖規定通訊監察書
      ，於偵查中係由檢察官依司法警察機關聲請或依職權以書
      面記載第十一條之事項，並敘明理由、檢附相關文件，聲
      請該管法院核發，檢察官受理申請案件，應於二小時內核
      復；惟上開規定係於九十六年七月十一日修正公布，並自
      公布後五個月施行。而依通訊保障及監察法施行細則第三
      十五條規定，檢察官、法官、綜理國家情報工作機關首長
      於前開法修正條文施行前依法核發之通訊監察書，仍應依
      修正條文施行前之法定程序執行通訊監察、報告執行情形
      及通知受監察人。是依前開修正前之通訊保障及監察法第
      五條第二項「通訊監察書，偵查中由檢察官依司法警察機
      關聲請或依職權核發，審判中由法官依職權核發」規定，
      於上述修正條文生效前，偵查中之案件仍由檢察官核發通
      訊監察書，並依修正前規定執行。又偵查犯罪機關依法定
      程序監聽之錄音，應認該監聽所得之錄音帶，始屬調查犯
      罪所得之證據，但依據監聽錄音結果予以翻譯而製作之通
      訊監察譯文，乃該監聽錄音內容之顯示，此為學理上所稱
      之派生證據，屬於文書證據之一種。此於被告或訴訟關係
      人對其譯文之真實性發生爭執或有所懷疑時，法院固應依
      刑事訴訟法第一百六十五條之一第二項規定勘驗該監聽之
      錄音帶踐行調查證據之程序，以確認該錄音聲音是否為本
      人及其內容與通訊監察譯文之記載是否相符；然如被告或
      訴訟關係人對其監聽錄音之譯文真實性並不爭執，則無辨
      認其錄音聲音之調查必要性。是法院於審判期日就此踐行
      提示通訊監察譯文供當事人辨認或告以要旨，使其表示意
      見並為辯論者，其所為之調查證據程序即為已足（最高法
      院九十六年度台上字第一八六九號判決參照）。
  二、次按，通訊保障及監察法第五條規定，有事實足認被告或
      犯罪嫌疑人有該條第一項所列各款罪嫌之一，並危害國家
      安全或社會秩序情節重大，而有相當理由可信其通訊內容
      與本案有關，且不能或難以其他方法蒐集或調查證據者，
      得發通訊監察書。故核發通訊監察書實施通訊監察者，尚
      須合於通訊保障及監察法第五條第一項所規定之要件，始
      得為之；此不惟於核發通訊監察書時，必須有事實足認被
      告或犯罪嫌疑人有該條第一項所列各款罪嫌之一，且必須
      所監察之通訊內容與該案即該被告或犯罪嫌疑人所犯該罪
      嫌有關，方為遵循該條規定程序所取得之證據；否則，該
      通訊監察所取得之證據，仍屬違背法定程序取得之證據，
      其有無證據能力之認定，依刑事訴訟法第一百五十八條之
      四規定，審酌人權保障及公共利益之均衡維護，以為判斷
      （最高法院九十五年度台上字第六九０三號參照）。
  三、本件被告所使用之0000000000號行動電話，係
      經臺北縣政府警察局蘆洲分局，於執行臺灣板橋地方法院
      檢察署檢察官核發同為被告所使用之000000000
      0號行動電話通訊監察書期間，聲請續監及擴線監聽，並
      經臺灣板橋地方法院檢察署檢察官核發通訊監察書（含續
      監，同年十一月十六日核准監察至九十六年十二月十五日
      上午十時止），此有各該通訊監察書附卷可稽（見偵查卷
      第十二至二十七頁、本院卷第四十一至四十六頁）。故本
      件監察期間雖至前述通訊保障及監察法修正施行後，惟其
      核發時間既在修正條文生效之前，自仍依修正前規定執行
      ；換言之，前開監聽內容，並非無通訊監察書所為之監聽
      。又其核發之涉嫌罪名雖為槍砲彈藥刀械管制條例第八條
      第四項之罪，與本件監聽所得之毒品危害防制條例案件尚
      非同一；惟本院審酌該通訊監察書之核發程序，係源於他
      案之犯罪嫌疑人警詢時之供述，認被告涉嫌持有槍枝及販
      賣毒品而開始聲請進行通訊監察，並未有何故意違反法律
      規定進行通訊監察之情形，執行機關臺北縣政府警察局蘆
      洲分局據以執行，並將通訊監察所得製成監聽譯文，該證
      據之取得亦無違法，其譯文內容，復經本院審理時逐一提
      示訊問，依上訴人答辯之意旨，並未否認該監聽譯文之錄
      音內容存在，是認本案後述依法監聽之錄音，具有可信賴
      之情況保證，足認其內容為原陳述人之對話，有證據之容
      許性；而監聽所取得之證據，經審酌程序禁止與證據禁止
      之理論、人權保障及公共利益之均衡維護，依比例原則予
      以權衡，應認具有證據能力之理由。
  四、又按九十二年二月六日修正公布之刑事訴訟法第一百五十
      九條之一，係為保障被告之反對詰問權，採納英美之傳聞
      法則，規定被告以外之人於審判外向法官所為之陳述及於
      偵查中向檢察官所為之陳述，其本質雖屬傳聞證據，依傳
      聞法則，原均無證據能力，立法者以「被告以外之人於審
      判外在法官面前所為陳述」，係在任意陳述之信用性已受
      確定保障之情況下所為，而例外對「被告以外之人於審判
      外在法官面前所為陳述」賦予證據能力，另以刑事訴訟法
      規定檢察官代表國家偵查犯罪、實施公訴，依法有訊問被
      告、證人、鑑定人之權，且實務運作時，偵查中檢察官向
      被告以外之人所取得之陳述，原則上均能遵守法律規定，
      不致違法取供，其可信性極高，為兼顧理論與實務為由，
      而對「被告以外之人於偵查中向檢察官所為之陳述」，例
      外設定其具備非顯不可信之要件時，得為證據；且被告之
      反對詰問權，又屬憲法第八條第一項規定「非由法院依法
      定程序不得審問處罰」之正當法律程序所保障之基本人權
      及第十六條所保障之基本訴訟權，不容任意剝奪。故上開
      所稱得為證據之被告以外之人於審判外向法官所為之陳述
      及於偵查中向檢察官所為之陳述，實質上應解釋為係指已
      經被告或其辯護人行使反對詰問權者而言。本件證人乙○
      ○於偵查中即九十七年三月二十一日以證人身分到庭具結
      ，而向檢察官所為之陳述筆錄，係經檢察官令其具結後而
      為陳述，有證人結文附卷可參（見偵查卷第五五頁）；嗣
      於本院審理時，亦經傳喚證人乙○○到庭具結後行交互詰
      問，上開偵查中未予被告詰問證人機會之瑕疵業經補正，
      且證人乙○○偵查中之陳述，亦經其於審理時確認在卷，
      自有證據能力，併此敘明。
貳、實體部分：
  一、有罪部分：
    (一)訊據被告甲○○固供承於九十六年十二月十四日接獲乙○
      ○詢問其無有安非他命現貨之簡訊，並於翌（十五）日上
      午電話聯絡乙○○，詢問其前一晚（十四日晚上）所交付
      之款項置於何處等情；惟矢口否認有何販賣、交付安非他
      命情事，辯稱：不記得接到前開簡訊後有無與乙○○聯絡
      ，亦不知翌日電話所述之款項，是指何款項云云。
    (二)經查：
      1.被告所使用之0000000000號行動電話，於九
        十六年十二月十四日下午八時三十七分許，接獲由證人
        乙○○自0000000000號行動電話所傳送「如
        果搞得到＄，你身上有現貨嗎？我不想每次為了？等太
        晚跟老婆吵架」簡訊之事實，有通訊監察記錄（譯文）
        之記載可憑（見本院卷第一四八頁）。訊之證人即簡訊
        傳送人乙○○亦證稱：「（上開簡訊）是因為我買不到
        安非他命，所以傳簡訊問被告可不可以買到安非他命」
        等語在卷（見本院卷第一七六頁），核與被告自承「九
        十六年十二月十四日證人乙○○傳給我的簡訊，所述的
        現貨是指安非他命……」等情相符（見本院卷第一七九
        頁），足認被告確於上開時間先接獲證人乙○○詢問有
        無安非他命現貨之簡訊甚明。
      2.被告於接獲上開詢問簡訊之翌日（九十六年十二月十五
        日）上午七時五十四分許，復主動以前開行動電話與證
        人乙○○聯絡，詢問其是否記得前一晚所交付之款項置
        於何處等語，亦有彼等下列對談：「『被告：你昨天拿
        多少錢給我？』、『乙○○：三千啊！』、『被告：我
        放哪裡去？』、『乙○○：你就在車上啊！一手交錢一
        手交貨』、『被告：然後呢？我把錢塞到哪裡去？』、
        『乙○○：你好像拿了之後就往你手煞車放』……『乙
        ○○：你右手拿東西給我，左手拿錢啊』、『被告：你
        確定我是放在手煞車那邊？』：『乙○○：我確定你左
        手拿錢，右手拿，因為你用發票，我還不知道你用發票
        』……『被告：我現在在開小車啊！你很盧ㄟ』、『乙
        ○○：什麼盧！總沒有一次把它打死厲害吧』、『被告
        ：你沒有一次把它打死？』、『乙○○：廢話，久沒有
        用都麻這樣子，這是我習慣動作』、『被告：然後勒，
        你還要是不是？』、『乙○○：沒有！目前還沒有，還
        沒有找到錢來！』、『被告：還要我專程把（幫）你送
        過去？』、『乙○○：還要等我找到錢吧！』、『被告
        ：等你找到錢，他媽的我不知道怎麼過去』、『乙○○
        ：不會啦！應該頂不了多久啦！我在狂的時候找錢應該
        很快』、『被告：我知道你狂的時候找錢應該很快，問
        題是怕你找到錢，他媽的我掛了…』、……『乙○○：
        十分鐘沒有消息就找不到錢途了』、『被告：十分鐘沒
        有消息就找不到錢途了？好，給你十五分鐘！不用，給
        你十五分鐘。』」之監聽譯文資料在卷可憑（見本院卷
        第一四九頁）。經核彼等前開對話中所述三千元之款項
        金額、「一手交錢，一手交貨」之交易模式、及被告詢
        問是否還有購買需要、是否仍要專程「送過去」等語，
        均與證人乙○○於本院審理時指證其係支付二、三千元
        之款項向被告取得安非他命，且「約定（交付）的地點
        大約都在松山路靠近我住的地方附近（按：指虎林街巷
        道與松山路口附近）。被告拿給我的時候，都是被告已
        經分好的，我就直接把錢交給被告，並且向被告取得應
        得的安非他命」等情相符（見本院卷第一七八頁），足
        認彼等間之前述對話內容，確係指安非他命而言。
      是以彼二人間之前述通聯時間及內容觀之，足證被告係於
      九十六年十二月十四日接獲證人乙○○詢問安非他命「現
      貨」之簡訊後，在同日晚間某時，即與證人乙○○見面，
      並當場收受現金三千元及交付安非他命「現貨」予證人乙
      ○○，惟因翌（十五）日忘記前晚（十四日）將該三千元
      放置何處，故以電話向證人乙○○確認此事。
    (三)證人乙○○雖於本院審理時，指稱前述對話中之三千元「
      大概是買CD的錢，因為我有在買Ａ片，曾經有和被告買過
      一次三千元，買二十八片」云云（見本院第一七六頁）。
      然以一般所謂之「Ａ片」販售行為，因可能涉及妨害風化
      刑責，鮮有公開交易、開立發票之記錄；惟於渠等對話中
      ，證人乙○○尚提及被告有用發票云云，顯與「Ａ片」之
      交易常情有違。再觀之一般發票之尺寸、紙質及印刷情形
      ，無論係電子計算機、收銀機或手寫式發票，除可簡單包
      裹小量內容物，以達遮掩外觀之效果外，亦非適於包裝使
      用之物，更不足以包裹一般光碟片，遑論證人乙○○所稱
      渠等購買之光碟片數量尚達二十八片之多。是以證人乙○
      ○於對話中描述被告當日「左手取錢，右手交貨、用發票
      」，並於本院審理時證稱同日確有與被告「一起買過安非
      他命」等語（見本院卷第一七六頁背面），更足認被告當
      日係使用發票包裹、遮掩小量毒品用以交付證人乙○○，
      該三千元顯非所謂之Ａ片交易費用。又證人乙○○另稱係
      與被告合買安非他命云云，則經被告否認在卷。核證人乙
      ○○證述其向被告取得安非他命之流程為「我都是先打電
      話給被告，向被告說我身上有多少錢，問被告有沒有辦法
      買到安非他命，講完之後，如果可以買就直接與我約地方
      見面，如果沒有欠都是在三、四個小時後就可以拿到安非
      他命……被告拿給我的時候，都是被告已經分好的，我就
      直接把錢交給被告，並且向被告取得應得的安非他命」（
      見本院卷第一七七頁背面、第一七八頁），足見其未曾與
      被告同往購買安非他命，亦未參與、知悉被告購買之來源
      、價格及數量分裝，此與一般合購分配之流程，已有未合
      。而其證稱「因為外面賣大部分都賣一個整數，一公克約
      三千元，沒有人在賣一千、五百元的」，故其主觀認定向
      被告取得之安非他命係屬合資購買云云（見本院卷第一七
      八頁），更與前述九十六年十二月十四日晚間交付三千元
      「整數」之事實迴異。佐以證人乙○○於偵查中，即因擔
      心指證之結果，可能遭被告報復而主動致函要求與被告隔
      離，此有該信函一件可憑（見偵查卷第五十頁），並經其
      於本院審理時陳明在卷（見本院卷第一七七頁）；參諸其
      所指述購買Ａ片或與被告合購安非他命云云，均與上述事
      證有違，已詳前述，因認其所述購買Ａ車片或與被告合購
      安非他命云云，均係證人乙○○為免招致被告報復，所為
      迴護之詞，顯不足採。
    (四)按販賣第二級毒品乃屬違法行為，非可公然為之，亦無公
      定之價格，不論任何包裝，均可任意分裝增減分量；每次
      買賣之價量，亦可能隨時依雙方間之關係深淺、資力、需
      求量及對行情之認知、來源是否充裕、查緝是否嚴緊，購
      買者被查獲時供述購買對象之可能性風險之評估等，異其
      標準並機動調整，非可一概而論。是以販賣之利得除經坦
      承犯行或價量俱臻明確外，難以察得實情；惟販賣之人從
      價差或量差中牟利方式雖異，然其意圖營利之非法販賣行
      為則一。本件被告係於證人乙○○經營早餐店期間，經友
      人介紹前往消費後，因乙○○為取得安非他命來源，而與
      被告「牽關係」認識，業據證人乙○○結證在卷（見本院
      卷第一七七頁背面）；足見彼二人間並無深交，茍無利得
      ，被告殆無甘冒重典，專程至證人乙○○住處送交第二級
      毒品安非他命之理，因認本件被告確係基於營利意圖而為
      販賣無疑。本件事證明確，被告犯行堪以認定。
    (五)核被告所為，係違反毒品危害防制條例第四條第二項之販
      賣第二級毒品罪。又被告前因侵占案件，於九十三年二月
      二十四日，經本院以九十二年度易字第二０二七號判處有
      期徒刑三月，如易科罰金以銀元三百元折算一日；同年六
      月二十九日，經臺灣高等法院以九十三年度上易字第五六
      四號判決上訴駁回確定，九十三年八月二十六日易科罰金
      執行完畢結案，有臺灣高等法院被告前案記錄表之記載可
      憑；其於五年內故意再犯本件之罪，為累犯，除法定本刑
      為無期徒刑部分依法不得加重外，並依法加重其刑。爰審
      酌被告素行及其係於證人乙○○詢問後，起意為本件販賣
      行為，且販賣數量及所得金額雖屬非鉅，惟於偵審間期飾
      詞卸責，否認犯行之犯後態度等一切情狀，量處如主文所
      示之刑。公訴人雖求處被告有期徒刑八年，惟本件認定之
      犯罪事實，與原起訴事實範圍並非全然相同（另有無罪部
      分，詳如後述），並斟酌被告前開販賣行為之具體情節，
      仍認以處如主文所示之刑為適當，併此敘明。又被告向證
      人乙○○收取之價款三千元，係犯毒品危害防制條例第四
      條第二項之販賣第二級毒品罪所得財物，應予沒收，如全
      部或一部不能沒收時，並以其財產抵償之。至於被告用以
      與證人乙○○聯絡販賣安非他命事宜之00000000
      00號行動電話，查屬被告借用之物，非其所有，此有門
      號查詢資料一件在卷可憑，並據證人即該行動電話所有人
      蔡糧義於警詢時陳明在卷（見本院卷第五七至六十、六二
      頁），故不於本件中諭知沒收，附此敘明。
  二、無罪部分：
    (一)公訴意旨另以：被告係自九十六年九月間起至同年十二月
      止，約每四至五日，在臺北縣虎林街路口，以每包一公克
      三千元之價格，販賣第二級毒品安非他命予乙○○多次，
      是除前述九十六年十二月十四日晚上販賣安非他命予乙○
      ○之行為外，另有其他多次販賣安非他命犯行，亦成立毒
      品危害防制條例第四條第二項之販賣第二級毒品罪等語。
    (二)按犯罪事實應依證據認定之，無證據不得認定犯罪事實；
      又不能證明被告犯罪者，應諭知無罪之判決，刑事訴訟法
      第一百五十四條第二項、第三百零一條第一項分別定有明
      文。又事實之認定，應憑證據，如未能發現相當證據，或
      證據不足以證明，自不能以推測或擬制之方法，為裁判基
      礎；且認定不利於被告之事實須依積極證據，苟積極證據
      不足為不利於被告事實之認定時，即應為有利於被告之認
      定；另認定犯罪事實所憑之證據，雖不以直接證據為限，
      間接證據亦包括在內，然無論直接證據或間接證據，其為
      訴訟上之證明，須於通常一般之人均不致有所懷疑，而得
      確信其為真實之程度者，始得據之為有罪之認定，倘其證
      明尚未達到此一程度，而有合理之懷疑存在，無從使事實
      審法院得有罪之確信時，即應由法院為諭知被告無罪之判
      決（最高法院四十年臺上字第八六號、三十年上字第八一
      六號、七十六年臺上字第四九八六號判例參照）。
    (三)本件公訴人認被告涉有前述九十六年十二月十四日以外之
      販賣第二級毒品罪嫌，無非係以證人乙○○之指證為主要
      依據；惟訊之被告則堅決否認有何販賣行為。
    (四)查證人乙○○雖於偵查中證稱：「（毒品如何得來的？）
      跟甲○○買的。」、「（何時買的？）九十六年九月份」
      、「（買過幾次？）不少次，約四、五天買一次，一次買
      三千元一包，大約一公克」、「（如何約?）有時我打電
      話給他，有時他缺錢就打電話問我要不要買」等語（見偵
      查卷第五三、五四頁）；惟於本院審理時則改稱係以電話
      與被告聯絡，且屬合資購買情形，並稱：「這是（指）我
      們一起合買的，就二個人一起出錢合買，因為有時候我身
      上的錢不夠，就與被告一起買，買到了之後分著一起用」
      云云（見本院卷第一七五頁）。經核被告自九十六年九月
      至十二月間，除前述九十六年十二月十四日、十五日與證
      人乙○○之對話內容外，並無其他足以認定彼二人間互相
      聯絡關於安非他命交付或買賣事宜之對話內容可資佐證，
      此有監聽譯文之記錄在卷可稽（見本院卷第一０七至一四
      九頁）；換言之，該段期間內並無與證人乙○○前開指證
      相符之通話記錄可供佐證。此外，又無其他積極證據足認
      被告於九十六年九月至十二月間，除前開論罪科刑之販賣
      行為外，尚有其他販賣安非他命予證人乙○○之行為，自
      難僅以證人乙○○於偵查中所為未具體指明交易日期及次
      數，且與監聽結果不符之概括指述，認定被告尚有其他販
      賣行為。從而，本件即屬不能證明被告尚有其餘被訴之販
      賣安非他命行為，自應就此部分諭知無罪之判決。
據上論斷，應依刑事訴訟法第二百九十九條第一項前段、第三
百零一條第一項，毒品危害防制條例第四條第二項、第十九條第
一項，刑法第十一條前段、第四十七條第一項，判決如主文。
本案經檢察官楊展庚到庭執行職務
中    華    民    國   九 十 七   年   十   月   六   日
                  刑事第十一庭審判長法  官  劉方慈
                                    法  官  黃紹紘
                                    法  官  林庚棟
以上正本證明與原本無異。
如不服本判決，應於判決送達後10日內，向本院提出上訴狀。
                                    書記官  林妙穗
中    華    民    國   九 十 七   年   十   月   六   日
附錄論罪法條：
毒品危害防制條例第4條第2項
製造、運輸、販賣第二級毒品者，處無期徒刑或 7 年以上有期徒
刑，得併科新臺幣7百萬元以下罰金。


司法院資訊處製作；財團法人民間司法改革基金會備份。
